【裁判字號】    97,簡聲抗,12
【裁判日期】    980107
【裁判案由】    停止執行
【裁判全文】
臺灣士林地方法院民事裁定            97年度簡聲抗字第12號
抗  告  人  丑○○○○○○
抗  告  人  甲○○
相  對  人  癸○○
                        6之1.
相  對  人  辛○○
                        6之1.
相  對  人  壬○○
相  對  人  己○○○
相  對  人  乙○○
相  對  人  丁○○
相  對  人  丙○○
相  對  人  庚○○○
相  對  人  子○○
前列九人共同
上列當事人間聲請停止執行事件，抗告人不服本院士林簡易庭民
國97年2月29日97年度士簡聲字第8號裁定提起抗告，本院裁定如
下：
    主  文
抗告駁回。
抗告程序費用新臺幣壹仟元由抗告人等連帶負擔。
    理  由
一、按強制執行程序開始後，除法律另有規定外，不停止執行。
    有回復原狀之聲請，或提起再審或異議之訴，或對於和解為
    繼續審判之請求，或提起宣告調解無效之訴、撤銷調解之訴
    ，或對於許可強制執行之裁定提起抗告時，法院因必要情形
    或依聲請定相當並確實之擔保，得為停止強制執行之裁定，
    強制執行法第18條定有明文。復按執行名義成立後，如有消
    滅或妨礙債權人請求之事由發生，債務人得於強制執行程序
    終結前，向執行法院對債權人提起異議之訴。債務人怠於行
    使其權利時，債權人因保全債權，得以自己名義行使其權利
    ，強制執行法第14條第1 項前段、民法第242 條分別定有明
    文。
二、本件相對人主張抗告人甲○○執有抗告人顏玉潔簽發面額新
    臺幣（下同）1200萬元之本票兩紙，惟抗告人甲○○之系爭
    本票債權並不存在，業經其代位債務人即系爭本票發票人顏
    玉潔向本院提起97年度士簡字第244 號債務人異議之訴，同
    時一併提起確認系爭本票債權不存在之訴，相對人願供擔保
    ，代位債務人顏玉潔聲請裁定停止以臺灣臺北地方法院96年
    度票字第58807 號確定裁定為執行名義之本院96年度執字第
    49892 號執行事件之強制執行（下稱系爭執行程序），於本
    院97年度士簡字第244 號確認本票債權不存在等訴訟事件判
    決確定前停止執行程序等語。相對人之聲請，業經原審法院
    裁定命供擔保新臺幣（下同）1200萬元後，准於本院97 年
    度士簡字第244 號確認本票債權不存在等事件判決確定前，
    停止系爭執行程序。
三、抗告人顏玉潔、甲○○（下合稱抗告人等，分則逕稱姓名）
    不服原審裁定，分別提起抗告如下：
（一）顏玉潔之抗告意旨略以：據第三人戊○○表示，其雖經相
      對人等列為本件停止執行裁定之聲請人，甚或是本院97年
      度士簡字第244 號確認本票債權不存在之訴之原告，然其
      實際上並未授權任何人對抗告人提起任何民刑事之告訴，
      也未授意任何人用印於起訴書，如上所述，則本案訴訟及
      聲請均非適法，自應予以廢棄。再者，現行法律並未規定
      對准許本票強制執行之裁定提起抗告，或提起確認本票債
      權不存在之訴時，法院得為停止強制執行之裁定，此觀強
      制執行法第18條第2 項之規定自明，準此，相對人所據理
      由尚有未合等語。
（二）甲○○之抗告意旨略以：伊係以本票裁定作為執行名義，
      而非如原審裁定謂以強制執行法第4 條第1 項第5 款之裁
      定為執行名義，又相對人亦非對強制執行法第4 條第1 項
      第6 款之裁定提起抗告，是本件並未符合強制執行法第18
      條第2 項得為停止執行之事由。再者，相對人既非系爭本
      票發票人即顏玉潔，則並不符合非訟事件法第195 條第3
      項得聲請停止強制執行之人等語。
（三）抗告人等並聲明：(一)原裁定廢棄。(二)相對人之聲請駁回。
四、抗告人顏玉潔雖主張訴外人戊○○未向本院士林簡易庭提出
    本件停止執行之聲請，復未對其提起確認本票債權不存在等
    之訴訟，並提出戊○○之切結書及臺灣臺北地方法院97年度
    自字第8 號97年3 月12日準備程序筆錄為據。然查：訴外人
    戊○○固於前揭切結書內載稱；「本人戊○○未曾向顏玉潔
    小姐提出任何民、刑事之告訴，且未曾授意任何人代為用印
    予起訴書，故顏玉潔小姐所涉（96年重訴字第381 號）之背
    信案（按：應係本院96年度重訴字第381 號所有權移轉登記
    等事件之誤載），並非本人所提出告訴」，並於臺灣臺北地
    方法院97年度自字第8 號一案97年3 月12日行準備程序時，
    表示未提起本件自訴之情，但查：就前揭切結書乙節，訴外
    人戊○○於本院96年度重訴字第381 號所有權移轉登記等事
    件97年4 月18日庭訊時，即陳稱：本件訴訟係由丁○○代為
    委任律師提起，伊也同意，寫切結書時係因為尚不知道此事
    而簽立等語，有本院96年度重訴字第381 號所有權移轉登記
    等事件97年4 月18日言詞辯論筆錄存卷可憑（見本院卷第37
    頁）。是訴外人戊○○顯已承認丁○○以其名義委任律師提
    出本院96年度重訴字第381 號所有權移轉登記等訴訟之行為
    。況揆其於上開切結書及臺灣臺北地方法院97年度自字第8
    號案件審理中所為陳述之語意，皆係針對前揭本院96年重訴
    字第381 號所有權移轉登記等事件及臺灣臺北地方法院97年
    度自字第8 號案件等個案，並未及於本件停止執行之聲請及
    另案本院士林簡易庭97年度士簡字第244 號債務人異議之訴
    及確認本票債權不存在之訴訟。且查：訴外人戊○○原亦以
    未授權提起本件停止執行聲請為由，對原審裁定提出抗告，
    後即具狀陳稱：確有同意丙○○處理民事訴訟與停止執行等
    語，並撤回抗告，有撤回抗告狀附卷足據，足信訴外人戊○○確為本件停止執行之聲請人。抗告人顏玉潔以此資為主張
    原審裁定係屬違法，顯屬無據。
五、按「債務人怠於行使其權利時，債權人因保全債權，得以自
    己之名義，行使其權利。」民法第242 條前段定有明文。「
    又此項代位權行使之範圍，就同法第243 條但書規定旨趣推
    之，並不以保存行為為限，凡以權利之保存或實行為目的之
    一切審判上或審判外之行為，諸如假扣押、假處分、聲請強
    制執行、實行擔保權、催告、提起訴訟等，債權人皆得代位
    行使」（最高法院69年台抗字第240 號判例參照）。又所謂
    「怠於行使權利」，係指有此權利可行使而不行使，如債務
    人怠於行使其權利，則不問其原因如何，或有無故意過失，
    債權人均得行使代位權。經查：相對人主張甲○○對顏玉潔
    並無1200萬元之債權存在，甲○○卻持系爭本票裁定為執行
    名義，向顏玉潔財產聲請強制執行，顏玉潔依上開規定，得
    於強制執行程序終結前，提起債務人異議之訴，惟顏玉潔並
    未提起異議之訴，即屬怠於行使其權利，依上開規定，相對
    人為保全其對顏玉潔之債權，自得行使代位權，提起異議之
    訴。是以，相對人於代位債務人顏玉潔提起異議之訴，並於
    本件代位債務人顏玉潔依強制執行法第18條第2 項規定聲請
    停止執行，為有理由，應予准許。抗告人顏玉潔、甲○○執
    上情指摘原審裁定不當，為無理由，自應予駁回。
六、本件相對人係以其業已代位債務人顏玉潔提起債務人異議之
    訴及確認本票債權不存在之訴為由（本院士林簡易庭97年度
    士簡字第244 號），依強制執行法第18條第2 項及非訟事件
    法第195 條第3 項之規定，願供擔保代位債務人顏玉潔聲請
    裁定停止系爭執行程序。經查：相對人行使代位權，代位債
    務人顏玉潔提起債務人異議之訴，並依強制執行法第18條第
    2 項規定提供擔保聲請停止執行，自屬有據，應予准許，業
    如前述。至相對人另依非訟事件法第195 條第3 項聲請停止
    執行，則無再予審酌之必要，附此敘明。
七、爰裁定如主文。
中    華    民    國    98    年    1     月    7     日
                  民事第一庭  審判長法  官  黃小瑩
                                    法  官  絲鈺雲
                                    法  官  許碧惠
以上正本證明與原本無異。
如不服本裁定，僅得於收受本裁定正本送達後10日內，以適用法
規顯有錯誤為理由，向本院提出再抗告狀（須附繕本一份及繳納
再抗告裁判費新台幣1,000 元），經本院許可後紿可再抗告。再
抗告時應提出委任律師或具律師資格之人之委任狀；委任有律師
資格者，另應附具律師資格證書及釋明委任人與受任人有民事訴
訟法第466條之1第1項但書或第2項所定關係之釋明文書影本。
中    華    民    國    98    年    1     月    12    日
                                    書記官  林宗勳


司法院資訊處製作；財團法人民間司法改革基金會備份。
